【裁判字號】    97,交上訴,189
【裁判日期】    971211
【裁判案由】    公共危險等
【裁判全文】
臺灣高等法院刑事判決               97年度交上訴字第189號
上  訴  人
即  被  告  甲○○
                    國民
                    （另案於臺灣臺北監獄臺北分監執行中）
上列上訴人因公共危險等案件，不服臺灣板橋地方法院96年度交
訴字第88號，中華民國97年9月19日第一審判決（ 起訴案號：臺
灣板橋地方法院檢察署96年度偵字第6306號、第7821號，併案案
號：臺灣板橋地方法院檢察署 96年度偵字第14838號、臺灣士林
地方法院檢察署96年度偵字第9777號），提起上訴，本院判決如
下：
    主  文
上訴駁回。
    事  實
一、依刑事訴訟法第350條、第361條、第362條、第367條規定，
    不服地方法院之第一審判決而上訴者，須提出上訴書狀，並
    應敘明具體理由，為上訴必備之程式；其所提出之書狀未敘
    述上訴理由，或僅曾以言詞陳述上訴理由者，均應於上述期
    間屆滿後20日內補提理由書於第一審法院。第一審法院經形
    式審查，認逾期未補提上訴理由者，應定期間先命補正；逾
    期未補正者，為上訴不合法律上之程式，應以裁定駁回。倘
    已提出上訴理由，但所提非屬具體理由者，則由第二審法院
    以上訴不合法律上之程式，判決駁回。而所謂具體理由，必
    係依據卷內既有訴訟資料或提出新事證，指摘或表明第一審
    判決有何採證認事、用法或量刑等足以影響判決本旨之不當
    或違法，而構成應予撤銷之具體事由，始克當之（例如：依
    憑證據法則具體指出所採證據何以不具證據能力，或依憑卷
    證資料，明確指出所為證據證明力之判斷如何違背經驗、論
    理法則）；倘僅泛言原判決認定事實錯誤、違背法令、量刑
    失之過重過輕微，而未依上揭意旨指出具體事由，或形式上
    雖已指出具體事由，然該事由縱使屬實，亦不足以認為原判
    決有何不當或違法者（例如：對不具有調查必要性之證據，
    法院未依聲請調查亦未說明理由，或援用證據不當，但除去
    該證據仍應為同一事實之認定），皆難謂係具體理由，俾與
    第二審上訴制度旨在請求第二審法院撤銷、變更第一審不當
    或違法之判決，以實現個案救濟之立法目的相契合，並節制
    濫行上訴（最高法院 97年度台上字第892號判決意旨參照）
    。又觀諸刑事訴訟法第 361條修正之立法說明三，謂「原審
    法院對上訴書狀有無記載理由，應為形式上之審查，認有欠
    缺，且未據上訴人自行補正者，應定期間先命補正，爰於第
    三項後段明定。至上訴理由是否具體，係第二審法院審查範
    圍，不在命補正之列」，故修正後該規定所指應由第一審法
    院先命補正之「上訴書狀未敘述理由」，係指上訴書狀僅聲
    明對原判決不服，就不服理由未為任何敘述，自形式上觀察
    ，可認係未提出上訴理由之情形而言，若上訴書狀對不服之
    理由已有所敘述，僅敘述不具體者，究有別於「未敘述理由
    」，自不生應依該規定命補正之問題。同此旨趣，刑事訴訟
    法第 367條增列為不合法情形之「上訴書狀未敘述理由」者
    ，亦應採相同解釋。又上訴書狀已敘述上訴理由，但所述不
    「具體」者，雖非「上訴書狀未敘述理由」一語涵攝之範圍
    ，然既不符合「上訴書狀應敘述『具體』理由」之規定，仍
    屬上訴「不合法律上之程式」，且依上開立法說明，此類不
    合法，不在得補正之列，法院自毋庸命補正；而由第二審法
    院逕認上訴不合法，以判決駁回 （ 最高法院97年台上字第
    892 號、97年度台上字第3599號、97年台上字第3889號判決
    意旨參照）。
二、本件原審經審理結果，認為上訴人即被告甲○○先後 2次因
    違反職役職責案件，經國防部北部地方軍事法院判處有期徒
    刑6月、1年確定，2罪所處之刑經接續執行，於民國95年1月
    30日執行完畢。詎仍不知警惕，於96年3月14日上午8時30分
    許，無照駕駛車牌 2697-ES號自用小客車，沿臺北縣淡水鎮
    ○○路往漁人碼頭方向前行至同路1段6巷之交岔路口，原應
    注意車前狀況，隨時採取必要之安全措施，且應遵守燈光號
    誌之指示，以避免發生危險，而依當時天候晴、日間有自然
    光線、柏油路面乾燥無缺陷、視距良好等情狀，並無不能注
    意之情事，竟疏未注意，貿然闖紅燈，適乙○○駕駛車牌號
    碼181-ND號營業用小客車，由臺北縣淡水鎮○○路○段6巷駛
    至同一路口欲左轉中正路，遭被告駕駛之車輛車頭撞及左側
    門板，受有四肢、顏面多處擦傷併鼻骨骨折，及頭部外傷等
    傷害，當場昏迷陷於無自救力。被告下車察看後，已知肇事
    致乙○○受傷昏迷，惟因害怕通緝犯身分為警查獲，竟未採
    取必要之保護措施，即基於遺棄無自救力之人逃逸之犯意，
    棄車逃離現場，乙○○經由其他計程車駕駛協助送醫救治，
    幸無大礙。嗣警方據報後前往現場處理，於96年 3月14日上
    午9時許，在臺北縣淡水鎮○○街4巷口，逮捕被告等情。係
    以上揭犯罪事實，業據被告於原審審理時坦承不諱，核與證
    人即被害人乙○○於原審審理時所證車禍發生之過程及其於
    車禍後昏迷卡在車內之情節，悉相吻合，並有馬偕紀念醫院
    診斷證明書、道路交通事故現場圖、道路交通事故調查報告
    表、現場照片、被告無照駕駛之舉發違反道路交通管理事件
    通知單各 1份在卷可稽。被告肇事後，已知乙○○受傷昏迷
    ，屬無自救力之人，僅因害怕通緝犯身分為警查獲，未採取
    必要之保護措施，即遺棄被害人，逕自逃逸，其主觀上有肇
    事逃逸及遺棄無自救力之人的犯意，亦甚明確。足認被告之
    自白與事實相符，因認被告過失傷害、肇事致人於傷逃逸及
    違背法令而遺棄之犯行明確，論以過失傷害罪，處有期徒刑
    4 月，減為有期徒刑2月，及論以違背法令而遺棄罪（被告1
    行為觸犯肇事致人於傷逃逸罪及違背法令而遺棄罪，為想像
    競合犯，從一重之違背法令而遺棄罪處斷），累犯，處有期
    徒刑1年2月，減為有期徒刑7月。並定其應執行有期徒刑8月
    。原判決已詳敘其認定被告犯罪事實之證據及理由，於法尚
    無不合。上訴意旨略稱：伊係因過失而犯罪，無累犯之適用
    云云，惟查：上訴人有上述科刑及執行情形，其於有期徒刑
    執行完畢 5年內，故意再犯違背法令而遺棄罪，為累犯，該
    部分原審依刑法第47條第 1項之規定加重其刑，核無不合。
    上訴人僅謂其係因過失而犯罪，並未依據卷內既有訴訟資料
    或提出新事證，具體指摘或表明原審判決認其故意再犯違背
    法令而遺棄罪，依累犯規定加重其刑，有何不當或違法之處
    ，而構成應予撤銷之具體事由，揆諸上開說明，自難謂已敘
    明具體理由。本件上訴不合法律上之程式，爰不經言詞辯論
    ，逕以判決駁回。
據上論斷，應依刑事訴訟法第367條前段、第372條，判決如主文
。
中    華    民    國    97    年    12    月    11    日
                  刑事第 七 庭  審判長法  官  陳晴教
                                      法  官  游紅桃
                                      法  官  楊智勝
以上正本證明與原本無異。
如不服本判決，應於收受送達後10日內向本院提出上訴書狀，其
未敘述上訴之理由者並得於提起上訴後10日內向本院補提理由書
（均須按他造當事人之人數附繕本）「切勿逕送上級法院」。
                                      書記官  張美華
中    華    民    國    97    年    12    月    11    日


司法院資訊處製作；財團法人民間司法改革基金會備份。
